# 同一控制下企业合并支付的对价（现金流量表列报）

提问人：tony868lamy 时间：2010-05-07 18:41:04
同一控制下企业合并过程中支付的对价（现金流量表列报），视同期初（最初）即已对被合并方形成控制，那么合并对价（有现金流）请问是在“投资支付的现金”，还是在“取得子公司及其他营业单位支付的现金净额”中列报或是在“支付的其他投资活动有关的现金”中列报？
另外，针对同一项并购业务，在母公司现金流量表与合并现金流量表中的编制口径是否有不同之处？
[ 本帖最后由 tony868lamy 于 2010-5-7 18:42 编辑 ]

回答人：chenyiwei
回复 楼主 tony868lamy 的帖子这个问题以前讨论过。应当是“支付的其他与筹资活动有关的现金”。 原因：筹资活动按照定义是“企业长期资产的购建和不包括在现金等价物范围的投资及其处置活动”，因此投资活动的现金流出应当均涉及非流动资产及其相关收益的取得和收取。但同一控制下企业合并中的被合并方在合并报表层面是从最早报告期期初开始就已经纳入了合并范围，在款项支付的时点，合并报表层面并无新的资产增加，该款项的支付相当于在合并报表层面直接作分录：借资本公积，贷现金，因此本质上属于对权益持有者的分配，归类为筹资活动较为恰当。

回答人：chenyiwei
回复 藤椅 tony868lamy 的帖子 1 、在合并报表层面，处置由同一控制下合并形成的子公司，也体现为资产的减少，因此应在扣除被处置子公司于处置日的现金及现金等价物余额后作为“处置子公司及其他营业单位收到的现金净额”。 另外提示一下：单体报表层面，无论是否为同一控制下企业合并，相关投资支付的现金均作为“投资支付的现金”，处置时所收到的款项均作为“收回投资收到的现金”。合并报表层面，“购买子公司及其他营业单位支付的现金净额”仅适用于非同一控制下企业合并中。 2 、处置子公司及其他营业单位收到的现金净额为负数的，可作为支付的其他与投资活动有关的现金列报。

回答人：chenyiwei
回复 地板 tony868lamy 的帖子处置对子公司的股权投资（无论是否因此丧失对该子公司的控制权），在母公司层面就是体现为一项普通的资产处置,所以作为“收回投资收到的现金”，而不论该项投资是对子公司、合营企业、联营企业的长期股权投资，或是一般的成本法投资，或者债权性投资。 同理，以支付现金的方式取得一项投资性资产，无论该项投资的性质如何，在母公司个别报表上都是作为一项资产列示的，在母公司层面并不运用企业合并会计的原则，因此都是作为“投资支付的现金”。只有在合并报表层面体现为合并报表范围变动（也就是控制权的变动）的情况下，需要用到“购买子公司或其他营业单位支付的现金净额”项目。所以，“购买子公司或其他营业单位支付的现金净额”、“处置子公司或其他营业单位收到的现金净额”两个项目都是反映在企业合并范围发生变化的时点上对现金及现金等价物的影响情况的。鉴于同一控制下企业合并中，在合并报表层面视同被合并方从最早开始就纳入合并范围，报告期内的合并报表上不体现出合并范围的变化过程，所以同一控制下企业合并支付的现金对价不作为“购买子公司或其他营业单位支付的现金净额”列示。

回答人：chenyiwei
回复 8 楼 tony868lamy 的帖子母公司个别报表层面直接列报“投资支付的现金”2000万即可。合并报表中列报为“支付的其他与筹资活动有关的现金”2000万。

回答人：chenyiwei
回复 10 楼 tony868lamy 的帖子在你说的（ 1 ）“母公司报表列报的处理”中，因为这实际上是作为整体的一笔交易，所以不建议对其人为拆分为两部分。鉴于该交易中合并方的最主要目的是获取对被合并方的股权投资，不是向其控股股东分配，且这 2000 本身是作为合并对价整体支付的，所以不建议出现“支付的其他与筹资活动有关的现金”。

提问人：sunwarchan 时间：2014-09-25 15:44:25
陈版，那单体报表中“取得子公司及其他营业单位支付的现金净额”这一项为什么还要留着呢？是不是没有东西可以填列在此项？

回答人：chenyiwei
如果单体层面发生业务合并或吸收合并（即在单体报表层面直接体现为企业合并），则这个项目还是有用的。

提问人：大头爸爸 时间：2015-06-19 10:51:16
陈老师，请教一下，如果同一控制下合并，合并报表层面支付的收购款作为支付的其他与筹资活动有关的现金，那么在附注中现金流量表补充资料下面的“本期支付的取得子公司的现金净额”这个表是不是不用填，这个表是不是只适用于非同一控制下的合并（此表见沪深交易所与 15 号文配套的财务报告披露格式）。谢谢

回答人：chenyiwei
不用填在“本期支付的取得子公司的现金净额”，这个数字与正表中的“取得子公司或其他营业单位支付的现金净额”相钩稽。

提问人：yugeren 时间：2016-05-12 18:17:44
陈版主：
假设合并方A公司以 2000 的现金收购受同一母公司控制的被合并方B，B的账面净资产为 1000 。A公司的实收资本为 300 ，资本公积为3000 ，未分配利润 1000 ，B公司的实收资本为 500 ，未分配利润为 500
收购时，A公司单家报表做分录
借：长期股权投资 1000 资本公积 1000 贷：现金 2000
编制收购日的合并报表时，
抵消分录为
借：B公司的权益项目 1000 贷：长期股权投资 1000
为了将B公司的未分配利润反映在合并报表中，做分录
借：资本公积 500 贷：未分配利润 500
这些分录做完后，合并报表中的实收资本为 300 ，资本公积为（3000-1000-500=1500），为分配利润为（1000+500=1500）
但是，如果从合并的角度来看，A和B应该认为一直就是一家公司。则使用 2000 的现金买入了B，相当于A和B对最终控制人进行了股利分配。如果按照您的说法，合并层面做了 借：资本公积 2000 贷：现金 2000 ，
那虽然最终的合并报表所有者权益也是 3300 ，但是就变成了，实收资本（300+500=800），资本公积（3000-2000=1000)，未分配利润 （1000+500=1500），实收资本就不对了。
所以我是否可以理解，就合并报表层面，实收资本必须是母公司（A）的实收资本，即合并报表中的实收资本就是 300 ，而差额的 500是调整资本公积还是调整未分配利润，按照准则的要求，应该以正确反映合并主题的未分配利润为重，即确保未分配利润是 1500 ，资本公积调整为 1500 。
这个理解对吗？
但是在实际的报表中，看到EY的一种做法是，如果出 2000 收购同一控制下的公司，则合并报表就是先扣除资本公积，资本公积不够再扣盈余公积，最后差额挤在未分配利润。最后合并报表的未分配利润比合并范围公司的未分配利润之和大。这种做法对吗？

回答人：chenyiwei
1 、可以这样理解，编制合并报表时需将被合并方实收资本中对应于合并方股权比例的部分转入资本公积。 2 、合并报表层面的留存收益应尽可能保证完整，保持与利润表的自然勾稽关系。

提问人：yujjyu 时间：2016-05-12 23:54:16
是不是只要尽量使得合并后的未分配利润的数字和各单家的加总一致，至于资本公积、盈余公积科目的金额，只要不出现借方数，就配合这一目的？
请问，资本公积里面的其他资本公积是否不包含在这类考虑中？即，如果资本溢价已经为 0 了，就需要再借：盈余公积了，而不是再借：其他资本公积？

回答人：chenyiwei
1 、盈余公积一般与母公司数一致。资本公积是最后的平衡项目。 2 、不含其他资本公积。

提问人：yujjyu 时间：2016-05-13 13:51:32
但是CPA教材中做法是，以合并方的资本公积为限，反映被合并方的盈余公积和未分配利润（留存收益），那合并报表中的盈余公积就不是母公司的盈余公积了。
也就是说，即使母公司没有盈余公积，但是只要被合并方有，并且母公司有足够的资本溢价的贷方余额，合并报表中的盈余公积就是子公司的盈余公积数了？

回答人：chenyiwei
现在一般做法是合并报表中盈余公积与母公司个别报表中盈余公积一致。准则讲解和教材在同一控制下合并的被合并方盈余公积恢复问题上的表述与之不一，为避免矛盾，可将子公司的盈余公积归母公司部分恢复到未分配利润中

提问人：ken_dream 时间：2016-07-06 20:41:07
陈版：如果同一控制下企业合并日是201X年 7 月 1 日，在201X年1-6月期间预先支付过一部分投资款（Dr：其他非流动资产，Cr：现金），那么在201X年 630 中期报告中，合并报表的现流表对这笔预先支付的投资款也是列报为“支付的其他与筹资相关的现金”么？这笔款项支付在合并报表看，也是“Dr：其他非流动资产，Cr：现金”，系导致长期资产的增加，而非“Dr：资本公积，Cr：现金”。 另外，201X当年中期的合并报表是不含被合并方的，如果在做合并下一年度201Y年的中期报表时，上年同期数应该追溯调整至包含被合并方的口径吧？上年同期的现流表中，该预付的投资款应该作为哪类现金流反应？
谢谢

回答人：chenyiwei
你说的案例比较特殊，在中期报表中应作为支付的其他与投资活动有关的现金处理。但一旦合并完成，在合并报表层面要追溯调整前期比较数据时，以后的合并现金流量表中就会体现为支付其他与筹资活动有关的现金。

提问人：ken_dream 时间：2016-07-07 09:27:15
谢谢陈版深夜回复，保重身体
在追溯调整前期比较数据时，比如201Y年半年报，上年同期的现流表和权益变动表会出现不匹配的情况，所以会比较奇怪。上年同期权益变动表中，并没有因为实际支付投资款而减少权益科目（“资本公积”），资金支付依然对应的是“其他非流动资产”的增加。

回答人：chenyiwei
在合并报表层面，需将前期原记入其他非流动资产的金额调整为冲减权益，这样就可以与合并现金流量表的相应列报保持勾稽一致。